【裁判字號】    97,簡上,8
【裁判日期】    970320
【裁判案由】    詐欺
【裁判全文】
臺灣嘉義地方法院刑事判決
上  訴  人
即  被  告  甲○○
                      4樓之2.
上列上訴人即被告因詐欺案件，不服本院中華民國96年10月23日
96年度嘉簡字第1605號刑事簡易判決（聲請簡易判決處刑案號：
臺灣嘉義地方法院檢察署96年度偵字第6333號），提起上訴，本
院管轄之第二審合議庭判決如下：
    主  文
上訴駁回。
    事  實
一、甲○○前於民國88年間因偽造貨幣案件，經最高法院於民國
    91年7月25日以91年台上字第4201號判決判處3年2月確定（
    聲請簡易判決處刑書誤載為：經臺灣高等法院高雄分院於91
    年8月6日以91年度上更(一)字第93號判處有期徒刑3年2月確定
    ），又因妨害風化案件，經臺灣臺北地方法院於91年5月16
    日以90年簡字第3832號判決判處有期徒刑3月確定，上開2罪
    ，嗣經臺灣高等法院高雄分院於92年8月25日以92年聲字第
    221號裁定，合併定其應執行刑為有期徒刑3年4月，甫於94
    年3月30日因縮短刑期假釋出監，繼於95年1月18日因縮短刑
    期滿，未經撤銷假釋而以已執行完畢論。
二、甲○○明知所申辦之行動電話門號係供己使用，如任意交予
    不詳之陌生人使用，可能遭人用於詐騙他人之用，詎甲○○
    仍基於幫助詐欺取財之不確定故意，先於96年3月16日在臺
    中市向和信電訊股份有限公司全虹通訊行（以下簡稱和信公
    司）申辦0000－000000號門號後，旋即於翌日（即3月17日
    ）在臺中市○○路第一廣場前交給綽號「小莊」之成年男子
    使用，而「小莊」取得上開電話後，即轉交給不詳姓名之人
    作為詐騙他人之電話使用。嗣因乙○○於96年3月12日上網
    ，先由一真實姓名年籍不詳之人以援交名義與乙○○取得聯
    繫，並相約於嘉義火車站見面，嗣於會面當日及其後數日，
    另由一真實姓名年籍不詳、自稱應召站老闆之人，以及自稱
    為應召站會計之人，分別以電話與乙○○聯繫（其中該名自
    稱為會計之人係以上開甲○○提供之0000－000000號行動電
    話與乙○○聯繫），佯稱應召站之系統遭乙○○破壞，需由
    乙○○以存款方式解除當機，而存款會存回乙○○自己之帳
    戶，不會有損失，致使乙○○陷於錯誤，而依其等之指示，
    並於96年3月24日15時38分在嘉義市大眾銀行ATM 轉帳新台
    幣（下同）2萬7892元至戴麗玲（另由臺灣高雄地方法院檢
    察署偵辦）之合作金庫銀行0000000000000號帳戶，另於同
    日19時4分48秒轉帳4萬9000元、20時37分48秒轉帳7萬4000
    元、20時39分45秒轉帳3000元至羅瑞明（業由本院審結）之
    第一商業銀行00000000000號帳戶中，後於96年3月27日，乙
    ○○依對方指示而於其帳戶內（彰化銀行00000000000號帳
    戶）存入33萬1269元，亦遭對方以語音轉帳轉出，合計受騙
    48萬5161元。
三、經乙○○訴由嘉義縣警察局民雄分局報告臺灣嘉義地方法院
    偵查起訴聲請簡易判決處刑。
    理  由
一、證據能力：
(一)、關於被害人李健佑及證人戴麗玲、羅瑞明在警局時之陳述部
    分：
１、按被告以外之人於審判外之陳述，雖不符前4條之規定，而
    經當事人於審判程序同意作為證據，法院審酌該言詞陳述或
    書面陳述作成時之情況，認為適當者，亦得為證據。當事人
    、代理人或辯護人於法院調查證據時，知有第159條第1項不
    得為證據之情形，而未於言詞辯論終結前聲明異議者，視為
    有前項之同意，刑事訴訟法第159條之5定有明文。
２、於本院審理時，本院調查被害人李健佑、證人戴麗玲、羅瑞
    明之警詢筆錄，被告並無異議，又本院調查完畢後，詢問被
    告有無意見，被告另表示：「我只有申請易付卡，沒有意見
    」（本院卷42頁），可見，被告對於被害人李健佑、證人戴
    麗玲、羅瑞明在警局時之陳述該傳聞證據，未於言詞辯論終
    結前聲明異議，依刑事訴訟法第159條之5第2項之規定視為
    有前項之同意（此種「擬制同意」，因與同條第1項之明示
    同意有別，實務上常見當事人等係以「無異議」或「沒有意
    見」表示之，最高法院96年度台上第7364判決參照）。
３、又經本院審酌，該審判外陳述並無證明力明顯過低或該證據
    係違法取得之情，經審酌該審判外供述證據製作當時之過程
    、內容、功能等情況，及書面之外形與記載之形式，尚具備
    合法可信之適當性保障，以之為證據使用並無不適當之情，
    是參照前開說明，被害人李健佑、證人戴麗玲、羅瑞明在警
    局時之陳述，應得作為證據使用。
(二)、關於第一銀行存款明細資料（警卷第24、25頁）、合作金庫
    銀行交易明細表（警卷第22頁）：
１、按銀錢業者依據帳戶過去往來之存、提款紀錄資料，作成之
    文書，該文書之製作者，對於過去特定時日或期間之存、提
    款事實，固無個人之見聞認識，而該文書，亦非存、提款事
    件當時或甫發生後所製作，惟此文書實際上係根據經辦存、
    提款業務者本於其個人之見聞，於事件當時或甫發生後，按
    經常之作業程序所作成之存、提款紀錄資料而製作者，除顯
    有不可信之情況外，依刑事訴訟法第159條之4第2款規定，
    應具有證據能力（最高法院95年度台上字第3402號判決參照
    ）。
２、查上開存款明細資料，對於作成者於法律上每賦予其作成及
    保管義務，而為了銀錢業者營運業務之信用維持，銀錢業者
    多於通常業務過程中不間斷、有規律而準確之記載，每有相
    關人員校對其正確性，大部分紀錄係完成於業務終了前後，
    無預見日後可能被提供作為證據之虛偽動機，其虛偽之可能
    性小，何況如讓製作者以口頭方式於法庭上再重現過去之事
    實或數據亦非無困難，因此具有一定程度之不可代替性，參
    諸刑事訴訟法第159條之4第2款之規定，該存款明細資料應
    具有證據能力。
二、認定犯罪事實所憑之證據及其認定之理由，與對於被告有利
    之證據不採納者，其理由：
(一)、訊據被告甲○○對於下列各點固均無異詞，惟矢口否認涉有
    幫助詐欺取財之犯行，辯稱：我是因友人「小莊」須用電話
    ，且「小莊」告稱因先前積欠電信費，無法再申請電話使用
    ，我想說申請1張易付卡應無關係，始於96年3月16日前去通
    訊行申請1張易付卡交予「小莊」，渠料「小莊」竟將該電
    話卡作為不法使用云云。
１、被告確實有於96年3月16日在臺中市向和信公司全虹通訊行
    申辦0000－000000號該門號。
２、被告申辦上開門號後，旋於96年3月17日在臺中市○○路第
    一廣場交付上開門號予「小莊」。
３、「小莊」的真實姓名及聯絡方式為何被告皆不清楚。
４、乙○○受騙，被詐欺如犯罪事實欄所載之金額。
５、詐騙集團利用被告所申請之該支0000－000000號碼與乙○○
    聯繫，乙○○也是透過該支電話號碼與詐騙集團聯繫。
(二)、經查：
１、證人乙○○於本院訊問時證稱：96年3月12日我在中正大學
    實驗室時，有人以SKYPE丟一個訊號過來，說他是做援交的
    ，我就約隔2個星期後（即96年3月24日）在嘉義市火車站前
    碰面，結果到時就有另外一個人打電話過來要求我去ATM提
    款機轉帳確認身分，我也是有點懷疑，沒有按照他的指令去
    做，結果對方就開始威脅說「要不要找人去押你過來」，所
    以我就依他的指示匯款，可是在輸入金額的時候我沒有聽他
    的指示，我就輸入1元，結果就有一個自稱係應召站的老闆
    之人打電話過來說我把他們的系統搞壞了，要我到台南市○
    ○路上的第一銀行，我到達那邊之後，他說可以利用存款的
    動作把他們當機的情況解除，存款的動作會存回到我的帳戶
    裡面，我不會有損失，所以我就信以為真，就照他的指示去
    做，當天我分別匯款2萬7892元至戴麗玲之合作金庫銀行
    00000 00000000號帳戶、4萬9000元、7萬4000元及3000元至
    羅瑞明之第一商業銀行00000000000號帳戶，共計15萬3892
    元，之後又有一個自稱是會計的人打電話過來說又出現問題
    了，系統沒有恢復，然後隔天會計又打電話過來說，要我在
    我彰銀的戶頭裡面再存入32萬元的錢，他當時跟我保證說這
    筆錢只是要給銀行高層看的，不會動用，所以我就去跟朋友
    借了32 萬元存入，之後他一直打電話來說問題都沒有解決
    ，要我不要上網路銀行去看，之後他又打電話來說問題沒有
    解決，要我再存64萬元，我就報警了，去查我彰銀的戶頭發
    現錢（33 萬1269元）都轉走了，合計受騙48萬5161元（本
    院卷第30－31頁）。
２、戴麗玲、羅瑞明分別所申設之上開金融機構存摺、提款卡等
    物，有交予他人使用，被害人李健佑遭詐騙後，有將如犯罪
    事實欄所載之現金轉帳至戴麗玲、羅瑞明2人所申設之帳戶
    中，除據證人戴麗玲、羅瑞明2人於警詢時陳稱在卷外，並
    有大眾銀行交易明細表（警卷第16頁）、合作金庫銀行存摺
    存款（綜合存款）客戶全部資料查詢單、新開戶建檔登錄單
    、交易明細表（警卷第19、21、22頁）各1紙、第一銀行交
    易明細表3紙、第一商業銀行苗栗分行96年4月12日函及函附
    存款明細資料（警卷第16、23、24頁）附卷可參。
３、0000－000000號該門號係被告先於96年3月16日在和信公司
    所申辦，嗣於翌日在臺中市○○路第一廣場前交給綽號「小
    莊」之成年男子乙節，除據被告供認在卷外，並有和信公司
    申請書、通聯調閱查詢單各1紙在卷足憑（本院卷第49、51
    頁）。
４、被告申設0000－000000該門號係屬於易付卡，業據被告供明
    在卷（警卷第11頁），而申設易付卡，僅須填寫基本資料，
    繳付易付卡上之儲存金額，即可使用，電信公司並不會調查
    申請人究有無積欠電信費用，亦據被告供承無訛（本院卷第
    46頁），是被告所稱「小莊」之人，縱有積欠電信公司電信
    費，亦可循此模式，申請易付卡使用，實毋須迂迴透過被告
    申設易付卡使用，可見被告所辯，難謂與常情無間，尚難逕
    加採信。
５、如被告所供，於96年3月17日交付易付卡予「小莊」前3或4
    日始認識「小莊」，該次申請易付卡之費用（580元），亦
    是其自付（本院卷第45、46頁），可見，被告與「小莊」之
    人應不熟識，則被告為何要如此繁瑣先去電信公司申辦易付
    卡，再自付易付卡費用，實令人費解。
６、迄本件辯論終結前，被告迄未提出關於「小莊」之年籍資料
    ，供檢警及本院調查，可見，被告所提「小莊」之人要屬所
    謂之「幽靈抗辯」，自難遽加取信。
７、綜上，本件事證明確，被告犯行，洵堪認定，應予依法論科
    。
三、核被告所為係犯刑法第339條第1項之幫助詐欺罪。原審法院
    援引刑事訴訟法第449條第1項前段、第454條第2項，刑法第
    339條第1項、第30條第1項前段、第2項、第47條第1項、第
    41條第1項前段，刑法施行法第1條之1第2項、第2項前段，
    中華民國96年罪犯減刑條例第2條第1項第3款、第7條。審酌
    被告犯罪動機、手段，及犯罪後態度等一切情狀，量處有期
    徒刑5月，減為有期徒刑2月15日，並諭知以1日1000元定其
    易科罰金之折算標準，其認事用法並無違誤，量刑亦屬妥適
    ，上訴人迄今仍無法與被害人和解，仍以上述意旨提起上訴
    為無理由，應予駁回。
四、據上論斷，應依刑事訴訟法第455條之1第1項、第3項、第36
    8條，判決如主文。
本案經檢察官陳慧玲到庭執行職務
中    華    民    國    97    年    3     月    20    日
                  刑事第五庭    審判長法  官  林信旭
                                      法  官  張道周
                                      法  官  黃琴媛
上列正本證明與原本無異。
本件不得上訴。
中    華    民    國    97    年    3     月    20    日
                                      書記官  賴琪玲


司法院資訊處製作；財團法人民間司法改革基金會備份。
